臺灣雲林地方法院刑事判決
110年度訴字第364號
公  訴  人  臺灣雲林地方檢察署檢察官
被      告  許啓斌



選任辯護人  嚴庚辰律師
            嚴奇均律師
上列被告因違反毒品危害防制條例案件，經檢察官提起公訴（11
0年度偵字第741號、第3892號），本院判決如下：
    主  文
乙○○犯如附表一所示各罪，各處如附表一所示之刑及沒收。應執
行有期徒刑肆年捌月。沒收部分併執行之。
    事  實
一、乙○○明知4-甲基甲基卡西酮(起訴書誤載為4-甲基甲卡西酮)
    、愷他命均屬毒品危害防制條例第2條第2項第3款所列管之第
    三級毒品，依法均不得販賣、持有，竟基於販賣第三級毒品
    而混合二種以上毒品以營利之各別犯意，持用附表三編號3
    所示之蘋果廠牌手機(搭配門號0000000000號SIM卡1張，下
    稱本案手機)作為聯絡工具，而於附表一編號1至3所示之時
    間、地點，以附表一編號1至3所示之價格、方式，販賣如附
    表一編號1至3所示之混合第三級毒品與附表一編號1至3所示
    之人。
二、嗣警方於民國110年1月14日13時50分許，持本院110年聲搜
    字第15 號搜索票，對乙○○位於雲林縣○○鄉○○路0○00號居所
    進行搜索，並扣得如附表三編號1至16所示之物，因而知悉
    上情。
    理  由
壹、程序部分：　
一、被告以外之人於審判外之陳述，雖不符刑事訴訟法第159 條
    之1 至之4 之規定，而經當事人於審判程序同意作為證據，
    法院審酌該言詞陳述或書面陳述作成時之情況，認為適當者
    ，亦得為證據；當事人、代理人或辯護人於法院調查證據時
    ，知有第159 條第1 項不得為證據之情形，而未於言詞辯論
    終結前聲明異議者，視為有前項之同意，刑事訴訟法第159
    條之5 定有明文。又刑事訴訟法第159 條之5 立法意旨，在
    於確認當事人對於傳聞證據有處分權，得放棄反對詰問權，
    同意或擬制同意傳聞證據可作為證據，屬於證據傳聞性之解
    除行為，如法院認為適當，不論該傳聞證據是否具備刑事訴
    訟法第159 條之1 至第159 條之4 所定情形，均容許作為證
    據，不以未具備刑事訴訟法第159 條之1 至第159 條之4 所
    定情形為前提。此揆諸「若當事人於審判程序表明同意該等
    傳聞證據可作為證據，基於證據資料愈豐富，愈有助於真實
    發見之理念，此時，法院自可承認該傳聞證據之證據能力」
    立法意旨，係採擴大適用之立場。蓋不論是否第159 條之1
    至第159 條之4 所定情形，抑當事人之同意，均係傳聞之例
    外，俱得為證據，僅因我國尚非採澈底之當事人進行主義，
    故而附加「適當性」之限制而已，可知其適用並不以「不符
    前四條之規定」為要件（最高法院104年度第3次刑事庭會議
    決議參照）。本案判決所引用具傳聞性質之各項證據資料，
    業據被告乙○○及辯護人於本院行準備程序時，就檢察官所提
    證據之證據能力均表示同意當作證據使用等語（本院卷第10
    0頁），又本院於審判期日依法踐行調查證據程序，檢察官
    、被告及辯護人於言詞辯論終結前，亦均未聲明異議（本院
    卷第186至187頁），本院審酌上情，認上開證據資料製作時
    之情況，尚無違法不當及證明力明顯過低之瑕疵，亦認為以
    之作為證據應屬適當，依上開規定，應認有證據能力。
二、本判決所引用之其餘非供述證據，並無證據證明係公務員違
    背法定程式所取得，亦無顯有不可信之情況，且經本院於審
    理期日提示予檢察官、被告及辯護人辨識而為合法調查，自
    均得作為本判決之證據。
貳、認定犯罪事實所憑之證據及理由：
一、上開犯罪事實，業經被告坦承不諱(聲羈更一卷第75至83頁
    、偵741 卷第159至160頁、第331至335頁、第405 至407頁
    、偵聲卷第23至27頁、本院卷第96、184頁），核與證人即
    購毒者賴成琳（偵741 卷第369 至373頁、第389 至393頁）
    、李泊廷（偵741 卷第83至89頁、第101 至104 頁）之證述
    相符，並有內政部警政署刑事警察局110 年2 月17日刑鑑字
    第1100008211號鑑定書1 份（偵741 卷第163 至164 頁）、
    手持式拉曼光譜儀初步篩驗報告1 份（桃警794 卷第39至41
    頁反面）、中國信託商業銀行股份有限公司110 年3 月3 日
    中信銀字第110224839045921號函暨檢附被告之存款交易明
    細表1份（偵741 卷第165 至295 頁）、中國信託商業銀行
    股份有限公司110 年4 月1 日中信銀字第110224839079222 
    號函暨檢附證人賴成琳之帳戶基本資料1份（偵741 卷第323
     至325 頁）、被告與證人李泊廷之通訊軟體Facetime對話
    紀錄截圖7 張（偵741 卷第107 至113 頁）、被告持用通訊
    軟體Facetime通話記錄截圖3 張（桃警794 卷第5 至6 頁）
    、證人李泊廷之門號0000000000號通聯調閱查詢單1 紙（偵
    741卷第116 頁）、現場及扣案物照片25張（桃警794 卷第4
    6至52頁）、本院110 年聲搜字第15號搜索票、桃園市政府
    警察局楊梅分局搜索、扣押筆錄各2 份（桃警794 卷第29至
    38頁反面）、證人李泊廷之尿液初步鑑驗報告單1 紙（偵74
    1 卷第95頁）、被告之台灣檢驗科技股份有限公司濫用藥物
    實驗室濫用藥物檢驗報告、勘察採證同意書、尿液初步鑑驗
    報告單及真實姓名與編號對照表各1 份（偵741 卷第133 頁
    、桃警794 卷第42至44頁）、證人賴成琳之通訊軟體微信截
    圖3 張（偵741 卷第375 至377 頁）、內政部警政署刑事警
    察局110 年5 月19日刑鑑字第1100022797號鑑定書1 份（本
    院卷第43頁）在卷可查，並有扣案如附表三編號1至16所示
    之物為憑，足認被告上開任意性自白與事實相符，應堪採信
    。　　
二、按毒品交易向為政府查禁森嚴且重罰不予寬貸之犯罪行為，
    衡諸常情，倘非有利可圖，持有毒品之人當無輕易將所持有
    之毒品任意轉售他人，甘冒再次向他人購買時，遭查獲移送
    法辦之危險之理；而4-甲基甲基卡西酮、愷他命既經政府公
    告列管，未經許可不得持有、販售，自無一定之市場行情或
    公定價格，是各次買賣之價格，當亦有所差異，或隨供需雙
    方之資力、關係之深淺、需求之數量、貨源之充裕與否、販
    賣者對於資金之需求程度，以及政府查緝之態度，為各種不
    同之風險評估，而為機動性之調整，是其價格標準，自非一
    成不變，且販賣者從各種「價差」、「量差」或「純度」謀
    取利潤方式，亦有差異，然其所圖利益之非法販賣行為目的
    ，則屬相同，並無二致。因此，販賣利得，除經被告坦承或
    其價量至臻明確外，確實難以究其原委，從而，舉凡有償交
    易，除足反證其確另基於某種非圖利本意之關係外，通常尚
    難因無法查悉其買進、賣出之差價，而諉無營利之意思，或
    阻卻販賣犯行之追訴。經查，本件被告就附表一編號1部分
    ，共計向購毒者賴成琳收受新臺幣（下同）1,500 元作為交
    易之代價；就附表一編號2、3部分，分別向購毒者李泊廷收
    受9,000元、3,000元作為交易之代價，均非無償提供內含第
    三級毒品4-甲基甲基卡西酮、愷他命之混合毒品咖啡包與賴
    成琳、李泊廷，且被告亦自陳：本案販賣行為，我是賺自己
    吃的量等語（本院卷第201頁），堪信被告於事實欄一即附
    表一編號1至3所示之時間、地點，分別販賣含有第三級毒品
    4-甲基甲基卡西酮、愷他命之混合毒品咖啡包與賴成琳、李
    泊廷之行為，主觀上應均具有營利之意圖甚明。
三、綜上所述，依上開調查所得之證據綜合判斷，被告所為自白
    與前揭證人之證述均得以勾稽一致，且無重大矛盾、瑕疵，
    亦未違背經驗法則與論理法則，並經調查前述各項補強證據
    ，已足資證明被告所為之任意性自白與事實相符，故本案事
    證明確，被告就事實欄一即附表一編號1至3所載之販賣混合
    第三級毒品4-甲基甲基卡西酮、愷他命之毒品咖啡包犯行，
    均堪認定，皆應依法論罪科刑。　　　　
參、論罪科刑：
一、109年7月15日修正施行之毒品危害防制條例增定第9條第3項
    ，謂：「犯前5條之罪（按即毒品危害防制條例第4條至第8
    條）而混合二種以上之毒品者，適用其中最高級別毒品之法
    定刑，並加重其刑至二分之一。」該條項所稱之「混合」，
    係指將二種以上之毒品摻雜調合，無從區分而言（如置於同
    一包裝）。考其立法目的，係因目前毒品查緝實務，施用混
    合毒品之型態日益繁多，且因混合毒品之成分複雜，施用後
    所造成之危險性及致死率均高於施用單一種類者，為加強遏
    止混合毒品之擴散，爰增定犯毒品危害防制條例第4條至第8
    條之罪，而有混合二種以上毒品之情形者，加重其刑至二分
    之一。此規定係就犯罪類型變更之個別犯罪行為予以加重，
    當屬刑法分則加重之性質而成為另一獨立之罪。經查，被告
    所販賣之毒品咖啡包經送鑑定結果，均含有第三級毒品4-甲
    基甲基卡西酮、愷他命成分，業如前述，係同一包裝內摻雜
    調合有二種以上之毒品，自屬該項所稱之混合二種以上之毒
    品。是核被告就事實欄一即附表一編號1至3所為，均係犯毒
    品危害防制條例第9條第3項、第4條第3項之販賣第三級毒品
    而混合二種以上毒品罪，並應依毒品危害防制條例第9 條第
    3 項規定，均加重其刑。又公訴意旨認被告係犯毒品危害防
    制條例第4條第3項之販賣第三級毒品罪嫌，容有誤會，惟上
    開部分之基本事實同一，並經本院當庭告知被告可能涉犯上
    開罪名（本院卷第95、184頁），無礙被告防禦權之行使，
    爰依法變更起訴法條。
二、又依據上開內政部警政署刑事警察局之鑑定結果，可知扣案
    之毒品咖啡包經隨機抽取編號55鑑定，測得第三級毒品4-甲
    基甲基卡西酮與微量愷他命，其中4-甲基甲基卡西酮純度約
    2%，故推估編號1至404所含4-甲基甲基卡西酮之驗前總純質
    淨重約49.72公克，是被告販賣第三級毒品4-甲基甲基卡西
    酮、愷他命而混合二種以上毒品前，其持有第三級毒品之純
    質淨重已明顯高於5公克，然被告販賣第三級毒品4-甲基甲
    基卡西酮、愷他命而混合二種以上毒品前之持有第三級毒品
    純質淨重5 公克以上之低度行為，為其販賣而混合二種以上
    毒品之高度行為所吸收，不另論罪。　
三、被告所犯上開3罪間，其犯意有別，行為互殊，應予分論併
    罰。　　
四、刑之加重、減輕事由： 
㈠、被告本案犯行，均應依累犯規定加重其刑之說明
 1、按受徒刑之執行完畢，或一部之執行而赦免後，5 年以內故
    意再犯有期徒刑以上之罪者，為累犯，加重本刑至2 分之1
    ，刑法第47條第1 項定有明文，惟司法院大法官於108 年2
    月22日作成釋字第775 號解釋，闡明若一概不分情節，逕認
    受徒刑之執行完畢後，5 年以內故意再犯有期徒刑以上之罪
    之人，均有累犯規定之適用，而應加重其最低本刑，則有可
    能使行為人所受之刑罰超過其就個案所應負擔之罪責，有違
    罪刑相當原則，與憲法第23條揭示之比例原則相牴觸。從而
    ，基於上開司法院解釋意旨，本院自應就具體個案情節，認
    定被告是否有依累犯規定加重其刑之適用，而不能就刑法第
    47條第1 項規定為機械式之操作，以維憲法第8 條「應保障
    人民身體自由」之要求。
 2、被告前因妨害性自主、販賣、轉讓毒品案件，經臺灣高等法
    院臺南分院以100年度聲字第1070號裁定定應執行有期徒刑7
    年6月確定，於106年3月27日假釋出監付保護管束，並於107
    年6月25日保護管束期滿，假釋未經撤銷，其未執行之刑，
    以已執行完畢論，有臺灣高等法院被告前案紀錄表1份在卷
    可稽，被告於受有期徒刑執行完畢後，5 年內故意再犯本案
    有期徒刑以上之3罪，均為累犯。經本院依司法院大法官釋
    字第775號解釋意旨裁量，基於累犯者有其特別惡性及對刑
    罰反應力薄弱，復審酌被告前揭構成累犯之前科，有與本案
    所涉販賣毒品案件之罪質相同者，是其經刑罰執行完畢後，
    竟不知悔悟，猶仍再犯本案，顯見守法意識薄弱、自我約束
    能力不佳，有加重其刑以收警惕之效之必要，又本案情節無
    罪刑不相當或有違反比例原則之情形，是均依刑法第47條第
    1 項規定加重其刑。　　　　
㈡、關於毒品危害防制條例第17條第2 項部分
 1、犯第四條至第八條之罪於偵查及歷次審判中均自白者，減輕
    其刑，毒品危害防制條例第17條第2 項定有明文，考其立法
    意旨，為使製造、販賣、運輸或轉讓毒品案件之刑事訴訟程
    序儘早確定，並鼓勵被告自白認罪，開啟其自新之路，乃對
    製造、販賣、運輸、轉讓毒品者，於偵查及歷次審判中均自
    白時，採行寬厚之刑事政策。是該條所謂「歷次審判中均自
    白」，係指被告於各該審級中，於法官宣示最後言詞辯論終
    結時，被告為自白之陳述而言。　
 2、經查，本件被告先後於偵訊、羈押訊問程序、本院準備程序
    及審理時，均自白事實欄一即附表一編號1至3所示之犯行(
    聲羈更一卷第75至83頁、偵741 卷第159至160頁、第331至3
    35頁、第405 至407頁、偵聲卷第23至27頁、本院卷第96、1
    84頁），合於毒品危害防制條例第17條第2項之要件，爰均
    依毒品危害防制條例第17條第2 項規定，均減輕其刑，並依
    法先加後減之。　　
㈢、本案均無毒品危害防制條例第17條第1項之適用
 1、按毒品危害防制條例第17條第1項雖然規定：「犯第4條至第
    8條、第10條或第11條之罪，供出毒品來源，因而查獲其他
    正犯或共犯者，減輕或免除其刑」，但其中所謂「供出毒品
    來源，因而查獲」者，必以被告所稱供應自己毒品之人，與
    嗣後查獲之其他正犯或共犯所犯之罪之間具有關聯性，始稱
    充足。又所謂「查獲」，係指犯該罪之行為人具體提供毒品
    來源資訊，使調查或偵查犯罪之公務員知悉而對之發動調查
    或偵查，並據以破獲者而言。而法院非屬偵查犯罪機關，僅
    係於案件審理階段中即事實審言詞辯論終結前，審查被告是
    否符合上開應予以減免其刑規定之要件。至被告於調查、偵
    查中或法院審理時，其所供出毒品來源之相關證據，仍應由
    有犯罪偵查權之機關予以憑判。是事實審法院僅須於言詞辯
    論終結前調查被告之供出行為是否已經由偵查機關破獲，而
    符合減免其刑之規定，以資審認（最高法院110年度台上字
    第1473號、第486號、第452號、109年度台上字第3581號判
    決意旨參照）。
 2、針對事實欄一即附表一編號1至3之部分，被告陳稱本案販賣
    第三級毒品4-甲基甲基卡西酮、愷他命之毒品來源為綽號「
    水餃」之人等語(真實姓名年籍資料詳卷，本院卷第101頁)
    ，經本院函詢臺中市政府警察局第二分局、桃園市政府警察
    局楊梅分局、臺灣雲林地方檢察署，其中臺中市政府警察局
    第二分局函覆：本案經向本院調取上述受查扣之行動電話，
    並於110年8月10日通知被告至隊當面拆封檢視，雖FaceTime
    通訊錄内有暱稱「水餃」、「嘉義水餃」及「a_f6677@iclo
    ud.com」等聯繫方式，惟均無被告與上手之相關毒品交易紀
    錄，且被告無其他相關資料可提供。綜上，本案因被告未能
    供述毒品交易之明確相關資料，致無法據以追查上手等語；
    桃園市政府警察局楊梅分局回函稱：被告於警詢中稱毒品原
    料係向綽號「阿豪」及「阿水」之人購買，惟被告不知對方
    真實年籍資料，且聯絡方式只有Facetime，故無法追查等情
    ；臺灣雲林地方檢察署則函覆：本署並未因被告之供述而查
    獲綽號「水餃」、「阿豪」等人販賣、轉讓毒品之情形等節
    ，此有臺中市政府警察局第二分局110年9月22日中市警二分
    偵字第1100039838號函暨檢附之員警偵查報告資料1份（本
    院卷第137至143頁）、桃園市政府警察局楊梅分局110年9月
    23日楊警分刑字第1100031533號函暨檢附之員警職務報告1
    份（本院卷第149至151頁）、臺灣雲林地方檢察署110年9月
    29日雲檢原清110偵741字第1109025797號函1紙（本院卷第1
    47頁）在卷可查，故均與毒品危害防制條例第17條第1項之
    要件未合，併予敘明。　　
㈣、本案被告就事實欄一即附表一編號1至3部分，均無刑法第59
    條規定之適用
 1、按刑法第59條之規定，犯罪之情狀顯可憫恕，認科以最低度
    刑仍嫌過重者，得酌量減輕其刑，同法第57條規定，科刑時
    應審酌一切情狀，為科刑輕重之標準，於裁判上酌減其刑時
    ，應就犯罪一切情狀（包括刑法第57條所列舉之10款事項）
    ，予以全盤考量，審酌其犯罪有無可憫恕之事由，以為判斷
    。故適用第59條酌量減輕其刑時，並不排除第57條所列舉10
    款事由之審酌，惟其程度應達於確可憫恕，始可予以酌減（
    最高法院70年度第6 次刑事庭會議決議可資參照）。
 2、本案附表一編號1至3所示之被告販賣混合第三級毒品4-甲基
    甲基卡西酮、愷他命之毒品咖啡包犯行，已有上開毒品危害
    防制條例第17條第2 項之減刑事由，另本院衡酌被告販賣混
    合第三級毒品之毒品咖啡包與賴成琳、李泊廷，助長毒品擴
    散，影響他人健康，且交易金額介於1,500元至9,000元之範
    圍、數量則在5包至50包之間，數額非謂少許，是被告之上
    開犯行，並無客觀上足以引起一般同情之狀況，故與刑法第
    59條規定之要件未合，予以敘明。　　
五、爰以行為人責任為基礎，審酌被告為思慮成熟之人，當知悉
    混合有4-甲基甲基卡西酮、愷他命之毒品咖啡包，有損身心
    健康，均為國家列管之第三級毒品，卻不思遵循法紀，分別
    販賣混合有第三級毒品4-甲基甲基卡西酮、愷他命之毒品咖
    啡包給賴成琳、李泊廷，實助長毒品氾濫之風，亦戕害施用
    者之身心健康，對於社會整體治安造成相當程度之潛在危害
    ，且本案被告之交易金額分別為1,500 元、3,000元與9,000
     元，金額並非極為少許，所為殊不可取。惟參以被告交易
    次數為3次，對象僅有賴成琳、李泊廷2人，是被告販賣之次
    數、對象等情節，相較於大盤、中盤毒販，尚屬有別，散播
    範圍有限，整體犯罪情節非謂甚為嚴重。兼衡被告犯後坦承
    犯行，態度尚佳，顯有悔意，且被告雖不符合毒品危害防制
    條例第17條第1 項之規定，惟其確實有協助警方調查上手，
    此有上開臺中市政府警察局第二分局110年9月22日中市警二
    分偵字第1100039838號函暨檢附之員警偵查報告資料1份（
    本院卷第137至143頁）存卷可參。酌以被告自陳為高中肄業
    之智識程度；未婚、無子女；家庭成員有母親、胞兄、胞弟
    ，其中胞兄、胞弟目前居住於臺北；被告從事蛤蜊工，日薪
    約1,500元，如超過12時，則1小時增加200元等節(本院卷第
    204頁)。再徵諸檢察官、辯護人對被告刑度之意見等一切情
    狀，分別量處如附表一所示之刑，並定應執行刑如主文所示
    。　　　　
肆、沒收部分：
一、按對於犯販賣第三級毒品而混合二種以上毒品罪所查獲毒品
    之「沒收」，毒品危害防制條例並無特別規定，但該行為既
    已構成犯罪，則該毒品即屬不受法律保護之違禁物，自應回
    歸刑法之適用，依刑法第38條第1項之規定「沒收」之。查
    扣案如附表三編號1所示之毒品咖啡包404 包，為被告販賣
    所剩餘，業經被告陳述在案(本院卷第101頁)，該等毒品咖
    啡包經送驗，鑑定結果為含有第三級毒品4-甲基甲基卡西酮
    、愷他命之成分，此有前述內政部警政署刑事警察局110年2
    月17日刑鑑字第1100008211號鑑定書（偵741卷第163至164
    頁）在卷可考，當屬違禁物，爰依刑法第38條第1項規定，
    於被告最後一次販賣毒品罪即附表一編號3所示罪刑項下宣
    告沒收之。又盛裝前開毒品之各包裝袋，仍會殘留微量毒品
    而無法完全析離，是就該等包裝袋應整體視為毒品，併予諭
    知沒收之，至於鑑驗耗損之毒品部分，因已滅失，自無庸併
    予宣告沒收。　
二、次按犯第4 條至第9 條、第12條、第13條或第14條第1 項、
    第2項之罪者，其供犯罪所用之物，不問屬於犯罪行為人與
    否，均沒收之，毒品危害防制條例第19條第1 項定有明文。
    另按所謂「供犯罪預備之物」，係指以供實施犯罪構成要件
    之行為之用為目的所預備之物，而尚未使用者。申言之，乃
    以供預備犯特定罪之目的所用之物，而屬於犯罪實施中或犯
    罪實施前，所預備者而言。此項物件，並非犯罪構成要件應
    具備而不可或缺者，與刑法上處罰預備行為之獨立罪所用之
    構成物，係屬供犯罪所用之物者有別，故「供犯罪預備之物
    」之沒收，並不以法律有明文處罰預備犯者為絕對必要(最
    高法院95年度台上字第2050號判決意旨參照)。經查，被告
    就附表一編號1至3所示之販賣第三級毒品而混合二種以上毒
    品之犯行，均係以附表三編號3所示之蘋果廠牌手機1支（搭
    配門號0000000000號SIM卡1張）作為聯繫工具；又附表三編
    號4至11所示之物，均係被告作為上開附表一編號1至3所示
    販賣第三級毒品而混合二種以上毒品之犯行所用之物，業據
    被告供稱在案(桃警794 卷第7頁、本院卷第300頁)，是上開
    物品均屬供犯罪所用之物，不問是否屬於犯罪行為人與否，
    應依毒品危害防制條例第19條第1項規定，均宣告沒收之。
    另被告陳述：我將果汁粉和毒品原料攪在一起，再裝到咖啡
    袋內等語(桃警794 卷第7頁)，故就附表三編號12至16所示
    之物，屬於預備供被告犯罪所用之物，應依刑法第38條第2
    項前段規定，均宣告沒收之。
三、再按犯罪所得，屬於犯罪行為人者，沒收之，刑法第38條之
    1第1 項前段定有明文，又為貫徹修法後不法利得剝奪之意
    旨，販賣毒品所得之金錢，無論已否扣案、成本若干或利潤
    多少，均應全部諭知沒收，然刑法所謂「犯罪所得」，係以
    實際所得者為限，苟無所得或尚未取得者，即無從為沒收或
    追徵之諭知（最高法院105年度台非字第39號判決意旨參照
    ）。扣案如附表三編號2所示之現金10,400元，為被告之犯
    罪所得，經被告陳述明確(本院卷第194頁)，是應認上開現
    金10,400元，分屬被告本案如附表一編號2至3所示各次販賣
    第三級毒品而混合二種以上毒品犯行之犯罪所得，其中附表
    一編號3部分之全部犯罪所得均含括在內，至於附表一編號2
    部分之犯罪所得，僅7,400元遭扣案，剩餘之1,600元犯罪所
    得則未據扣案，則就已扣案如附表一編號2部分之犯罪所得7
    ,400元、附表一編號3部分之犯罪所得3,000元，依刑法第38
    條之1第1項前段規定，於被告所為如附表一編號2至3所示之
    各次犯行項下，分別宣告沒收之。至於被告就附表一編號1
    所載之犯行，犯罪所得1,500元尚未扣案，就附表一編號2所
    載之犯行，亦有1,600元之犯罪所得尚未扣案，則應依刑法
    第38條之1第1項前段、第3 項規定，各宣告沒收之，並於全
    部或一部不能沒收或不宜執行沒收時，分別追徵其價額。　
    　　　
伍、不另為無罪諭知部分：　　
一、公訴意旨略以：被告知悉各級毒品均為我國所懸令嚴罰之違
    禁物品，不得製造，竟基於製造第三級毒品之犯意，而於10
    9年間某日起，在雲林縣○○鄉○○路0○00號，透過網路及不詳
    管道購得攪拌機、分裝盤等器具，而將第三級毒品4-甲基甲
    基卡西酮(起訴書誤載為4-甲基甲卡西酮)、愷他命，摻以各
    式奶茶粉或果汁粉末，透過攪拌機調製混合以為加工，再平
    均重量後分裝入如同咖啡包裝袋內，形成易於攜帶、掩飾外
    觀而得迅速交易之商品，被告即以此加工方式製成外包裝如
    沖泡式咖啡小包而內含各式口味及第三級毒品4-甲基甲基卡
    西酮、愷他命粉末之毒咖啡包。因認被告涉犯毒品危害防制
    條例第4條第3項之製造第三級毒品罪嫌等語(即起訴書犯罪
    事實㈠部分)。
二、按犯罪事實應依證據認定之，無證據不得認定犯罪事實。不
    能證明被告犯罪者，應諭知無罪之判決，刑事訴訟法第154
    條第2 項、第301 條第1 項分別定有明文。次按認定不利於
    被告之事實，須依積極證據，茍積極證據不足為不利於被告
    事實之認定時，即應為有利於被告之認定，更不必有何有利
    之證據。而認定犯罪事實所憑之證據，雖不以直接證據為限
    ，間接證據亦包括在內，然無論直接或間接證據，其為訴訟
    上之證明，須於通常一般之人均不致有所懷疑，而得確信其
    為真實之程度者，始得據之為有罪之認定，倘其證明尚未達
    到此一程度，而有合理之懷疑存在，致使無從為有罪之確信
    時，即應為無罪之判決（最高法院30年度上字第816 號、76
    年度台上字第4986號判決要旨參照）。再按所謂單一性案件
    ，包括事實上一罪暨法律上一罪之單純一罪及裁判上一罪案
    件。而單一性案件在實體法上之刑罰權為單一，在訴訟法上
    自亦無從分割（即訴訟關係亦屬單一），無論起訴程序或上
    訴程序皆然。又起訴之犯罪事實，究屬可分之併罰數罪，抑
    或具單一性不可分關係之實質上或裁判上一罪，檢察官於起
    訴時如有所主張，固足為法院審判之參考，然法院依起訴之
    全部犯罪事實而為觀察，本於獨立審判之原則所為認事、用
    法職權之適法行使，並不受檢察官主張之拘束。是法院認定
    起訴之事實具單一性不可分關係之實質上或裁判上一罪，而
    其中部分犯罪事實應予論罪，其餘被訴部分不成立犯罪，只
    須於主文諭知應論罪部分之審判結果，並於理由內就其餘被
    訴部分說明不另為無罪之諭知，無庸於主文欄就被訴不成立
    犯罪部分諭知審判結果（即無罪），否則即有將實質上或裁
    判上一罪案件，予以割裂裁判之違誤（最高法院108年度台
    上字第3895號判決要旨參照）。　　　　
三、公訴意旨認為，被告涉有上開製造第三級毒品犯行，係依被
    告之陳述、內政部警政署刑事警察局110 年2 月17日刑鑑字
    第1100008211號鑑定書（偵741 卷第163 至164 頁）、手持
    式拉曼光譜儀初步篩驗報告（桃警794 卷第39至41頁反面）
    、現場及扣案物照片（桃警794 卷第46至52頁）、本院110 
    年聲搜字第15號搜索票、桃園市政府警察局楊梅分局搜索、
    扣押筆錄（桃警794 卷第29至38頁反面）、內政部警政署刑
    事警察局110 年5 月19日刑鑑字第1100022797號鑑定書1 份
    （本院卷第43頁）、扣案如附表三編號1至16所示之物為主
    要依據。　　　　
四、訊據被告固坦承於109年11月間之某日，在雲林縣○○鄉○○路0
    ○00號居所內，透過網路及不詳管道購得攪拌機、分裝盤等
    器具，而將第三級毒品4-甲基甲基卡西酮、愷他命，摻以各
    式奶茶粉或果汁粉末，透過攪拌機混合，再平均重量分裝入
    如同咖啡包裝袋內等情，惟堅詞否認有何製造第三級毒品犯
    行，陳稱：我當時跟上手購買第三級毒品4-甲基甲基卡西酮
    、愷他命時，買來就是一大包等語。辯護人則為被告辯護稱
    ：被告雖然有分裝之行為，但其並非將不同種類毒品混雜，
    不涉及到毒品化學結構之質變，亦非將購入之毒品加以改良
    或作成新的毒品來提高純度，故認非屬製造之行為等語。經
    查：
㈠、按以化學合成製造安非他命類毒品，係以不同之先驅化學物
    品，用各不同種類之方法加以多層次結合，使其產生化學反
    應後產出，因此製造安非他命類毒品之犯罪行為已否著手，
    應以行為人是否已就相關安非他命類毒品之先驅化學物品進
    行相關連之結合，使其產生化學反應為判斷標準（最高法院
    100年度台上字第2715號判決意旨參照）。再按公訴意旨僅
    謂被告將硝甲西泮混合不等比例之白色不明粉末、吉利丁明
    膠及水果濃縮液，製造成含有「微量」硝甲西泮及硝西泮之
    扣案軟糖及果凍云云，並未舉證證明被告究有何利用一定之
    化學、物理變化及相應之步驟，或以其他方法提高毒品之純
    度、或使之變化等加工程序，而製作成扣案軟糖及果凍之事
    證，倘被告僅單純將「純度較高」之硝甲西泮及硝西泮予以
    稀釋成「微量」硝甲西泮及硝西泮成分，以利施用，猶如海
    洛因粉末加美娜水稀釋後，以利注射一樣，並不涉及物理或
    化學結構變化，亦未改良毒品之純度，或製成新毒品類型，
    自難謂已該當「製造」毒品之要件（最高法院110年度台上
    字第4108號判決意旨參照）。　
㈡、起訴意旨認定被告製造第三級毒品之方式為將第三級毒品4-
    甲基甲基卡西酮、愷他命，摻以各式奶茶粉或果汁粉末，透
    過攪拌機調製混合以為加工，再平均重量分裝入如同咖啡包
    裝袋內，形成易於攜帶、掩飾外觀而得迅速交易之商品。而
    扣案之如附表三編號1所示之毒品咖啡包，經送驗後，檢出
    第三級毒品4-甲基甲基卡西酮（4-methylmethcathinone、M
    ephedrone、4-MMC）及微量第三級毒品愷他命（Ketamine）
    ，然依照被告上述所稱：我當時跟上手購買第三級毒品4-甲
    基甲基卡西酮、愷他命時，買來就是一大包等語(本院卷第1
    01頁)，是被告後續將各式奶茶粉或果汁粉末，透過攪拌機
    與前揭購入時即已混合之毒品攪拌、混合、分裝，應認被告
    此部分行為，既未將不同種類毒品混摻，亦不涉及毒品化學
    結構之質變，更非將購入之毒品加以改良、改製或將粉末加
    工成錠劑，或製成任何新毒品，亦未去除雜質提高其純度，
    所為僅屬單純之分裝，無所謂加工改良或改製可言。
㈢、又持有毒品者混合、分裝毒品之主觀意圖不一，有出於方便
    施用之目的（例如將購入之毒品摻入葡萄糖後分裝），亦有
    混摻販賣藉以營利（例如摻入糖粉或低價毒品再售出），不
    一而足，然此等行為均不足以另構成製造毒品罪，而應就其
    摻混、分裝之目的或後續行為，分別論以不同罪名，是縱使
    本案在被告居所扣得封口機、攪拌機等機具，被告並有攪拌
    或分裝之行為，然其僅係將購入時原已混合之毒品，再加入
    奶茶粉或果汁粉末，均不涉及改變毒品型態或結構，或將原
    料透過化學變化轉換為毒品性質，甚或自行將不同種類之毒
    品加以混合成新興毒品之事實。
五、綜上，就公訴意旨指稱被告涉犯製造第三級毒品犯行部分，
    檢察官舉證尚未達於通常一般人均不致有所懷疑，而得確信
    其為真實之程度，自應從有利於被告之認定，本應為被告無
    罪之諭知，惟審酌被告自陳：我是在109年11月間混合毒品
    與各式奶茶粉或果汁粉末。當初混合時，就是想要販賣毒品
    等節(本院卷第101、199頁)，又觀諸被告係於109年11月間
    混合上開毒品與奶茶粉或果汁粉末，而其所為如附表一編號
    1至3所示販賣第三級毒品而混合二種以上毒品之時間點係於
    109年12月間，均具有時間之密接性，故此部分與被告上揭
    論罪科刑之販賣第三級毒品而混合二種以上毒品犯行間，有
    手段、目的之關聯，如成立犯罪，應為想像競合之裁判上一
    罪關係，故就此部分爰不另為無罪之諭知。
陸、應適用之法律：刑事訴訟法第299 條第1 項前段、第300條
    ，毒品危害防制條例第4條第3項、第9條第3項、第17條第2 
    項、第19條第1 項，刑法第11條、第47條第1 項、第51條第
    5 款、第38條第1項、第2 項前段、第38條之1第1項前段、
    第3 項。　　　
本案經檢察官甲○○提起公訴，檢察官謝宏偉到庭執行職務。
中　　華　　民　　國　　110 　年　　11　　月　　5 　　日
                  刑事第八庭  審判長法  官   黃偉銘
　
                                    法  官   陳育良
　
                                    法  官   蕭孝如
以上正本證明與原本無異。
如不服本判決應於收受判決後 20 日內向本院提出上訴書狀，並
應敘述具體理由；其未敘述上訴理由者，應於上訴期間屆滿後20
 日內向本院補提理由書（均須按他造當事人之人數附繕本）。
「切勿逕送上級法院」。
                                    書記官   沈佩霖
中　　華　　民　　國　　110 　年　　11　　月　　5 　　日

附錄本件論罪科刑法條全文
毒品危害防制條例第4條
製造、運輸、販賣第一級毒品者，處死刑或無期徒刑；處無期徒
刑者，得併科新臺幣三千萬元以下罰金。
製造、運輸、販賣第二級毒品者，處無期徒刑或十年以上有期徒
刑，得併科新臺幣一千五百萬元以下罰金。
製造、運輸、販賣第三級毒品者，處七年以上有期徒刑，得併科
新臺幣一千萬元以下罰金。
製造、運輸、販賣第四級毒品者，處五年以上十二年以下有期徒
刑，得併科新臺幣五百萬元以下罰金。
製造、運輸、販賣專供製造或施用毒品之器具者，處一年以上七
年以下有期徒刑，得併科新臺幣一百五十萬元以下罰金。
前五項之未遂犯罰之。

毒品危害防制條例第9條
成年人對未成年人販賣毒品或犯前三條之罪者，依各該條項規定
加重其刑至二分之一。
明知為懷胎婦女而對之販賣毒品或犯前三條之罪者，亦同。
犯前五條之罪而混合二種以上之毒品者，適用其中最高級別毒品
之法定刑，並加重其刑至二分之一。

附表一、犯罪事實及宣告刑表
編號 販賣①時間②地點③毒品種類及數量④金額（新臺幣） 交易對象及過程 罪名、宣告刑及沒收 1 (即起訴書犯罪事實一、㈡) ①109年12月1日18時至20時間之某時許； ②雲林縣○○鄉○○路00號之全家便利商店新和順門市； ③毒品咖啡包5 包(內含4-甲基甲基卡西酮、愷他命)； ④1,500 元 乙○○以本案手機與賴成琳透過通訊軟體微信通話後，在左列時間、地點見面，由乙○○販賣左列混合第三級毒品之毒品咖啡包與賴成琳，因賴成琳現款不足，故當場僅先支付500元給乙○○，並賒帳1,000元。嗣賴成琳於109年12月3日凌晨4時29分許，匯款1,000元至乙○○申設之中國信託銀行帳戶(帳號：000000000000)內。 乙○○犯販賣第三級毒品而混合二種以上毒品罪，累犯，處有期徒刑參年拾壹月。 扣案如附表三編號3至16所示之物，均沒收之。未扣案之犯罪所得新臺幣壹仟伍佰元，沒收之，於全部或一部不能沒收或不宜執行沒收時，追徵其價額。 2 (即起訴書犯罪事實一、㈢) ①109年12月16日凌晨某時許； ②國道一號高速公路西螺服務區南站； ③毒品咖啡包50包(內含4-甲基甲基卡西酮、愷他命)； ④9,000元。 乙○○以本案手機與李泊廷為如附表二編號1之通話後，在左列時間、地點見面，由乙○○販賣左列混合第三級毒品之毒品咖啡包與李泊廷，因李泊廷現款不足，故當場僅先支付8,300元給乙○○，並賒帳700元。嗣李泊廷於同日凌晨2時42分許，匯款700元至乙○○申設之中國信託銀行帳戶(帳號：000000000000)內。 乙○○犯販賣第三級毒品而混合二種以上毒品罪，累犯，處有期徒刑肆年陸月。 扣案之犯罪所得新臺幣柒仟肆佰元、如附表三編號3至16所示之物，均沒收之。未扣案之犯罪所得新臺幣壹仟陸佰元，沒收之，於全部或一部不能沒收或不宜執行沒收時，追徵其價額。 3 (即起訴書犯罪事實一、㈣) ①109 年12月22日凌晨1時許； ②國道一號高速公路西螺服務區南站； ③毒品咖啡包10包(內含4-甲基甲基卡西酮、愷他命)； ④3,000元。 乙○○以本案手機與李泊廷為如附表二編號2 之通話後，在左列時間、地點見面，由乙○○以一手交錢、一手交貨之方式，販賣左列混合第三級毒品之毒品咖啡包與李泊廷，李泊廷則當場交付3,000元給乙○○。 乙○○犯販賣第三級毒品而混合二種以上毒品罪，累犯，處有期徒刑肆年。 扣案之犯罪所得新臺幣參仟元、如附表三編號1、3至16所示之物，均沒收之。 
附表二、本案通訊軟體FACETIME對話紀錄
編號 時   間 簡訊內容 備       註 1 ① 109年12月16日 0時3分 A ：0000-000000(乙○○) （受話） B ：0000-000000（李泊廷）  （發話）     ①對應：本判決附表一編號2即起訴書犯罪事實㈢部分。 ②簡訊出處：偵卷第107頁。    B ：【傳送國道一號西螺服務區南下的GOOGLE地標地圖】   ② 109年12月16日 1時45分   A ：0000-000000（乙○○）    （受話） B ：0000-000000（李泊廷）    （發話）    A ：（中國信託0000000-0000-0000） B ：（我已經轉帳NT＄700元給您，請您查詢存款明細！)（我的帳號末五碼是77376，中國信託822。） A ：【OK手勢圖片】  2 109年12月21日15時57分 A ：0000-000000（乙○○）    （受話） B ：0000-000000（李泊廷）    （發話） ①對應：本判決附表一編號3即起訴書犯罪事實㈣部分。 ②簡訊出處：偵卷第111頁。   B ：（祥順路一段312號） A ：【OK手勢圖片】     大概再一小時 B ：好  
附表三、本案扣案物品　 
編號 名稱 數量 內容 備註 1 毒品咖啡包 404 包(含包裝袋404只） 鑑定結果： 編號1至404：經檢視均為灰白色包裝，外觀型態均相似。 ㈠驗前總毛重2849.77（包裝總重約363.60公克），驗前總淨重約2486.17公克。 ㈡隨機抽取編號55鑑定：經檢視內含粉紫色粉末。 ①淨重6.68公克，取1.41公克鑑定用罄，餘5.27公克。 ②檢出第三級毒品4-甲基甲基卡西酮（4-methylmethcathinone、Mephedrone、4-MMC）及微量第三級毒品愷他命（Ketamine）等成分。 ③另檢出非毒品成分：Caffeine。 ④測得4-甲基甲基卡西酮純度約2%。 ㈢依據抽測純度值，推估編號1至404均含4-甲基甲基卡西酮，驗前總純質淨重約49.72公克。 ⑴內政部警政署刑事警察局110年2月17日刑鑑字第1100008211號鑑定書（偵741卷第163至164頁） ⑵保管字號：本院110年度保管檢字第253號2-2；扣押物品清單於本院卷第29頁；扣案物照片於桃警794卷第46頁反面至47頁。 2 現金 10,400元  保管字號：本院110 年度保管檢字第253號2-1；扣押物品清單於本院卷第23頁；扣案物照片於桃警794卷第46頁。 3 蘋果廠牌手機 (搭配門號0000000000號SIM卡1張) 1 支  保管字號：本院110 年度保管檢字第253號2-1；扣押物品清單於本院卷第23頁；扣案物照片於桃警794卷第46頁。 4 封口機 1臺  保管字號：本院110 年度保管檢字第253號2-1；扣押物品清單於本院卷第23頁；扣案物照片於桃警794卷第46頁反面。 5 分裝袋（555樣式） 1 批  保管字號：本院110 年度保管檢字第253號2-1；扣押物品清單於本院卷第23頁；扣案物照片於桃警794卷第47頁。 6 攪拌機 2 個  保管字號：本院110 年度保管檢字第253號2-1；扣押物品清單於本院卷第23頁；扣案物照片於桃警794卷第47頁反面。 7 刮勺 1 支  保管字號：本院110 年度保管檢字第253號2-1；扣押物品清單於本院卷第23頁；扣案物照片於桃警794卷第47頁反面。 8 分裝盤 5 個  保管字號：本院110 年度保管檢字第253號2-1；扣押物品清單於本院卷第23頁；扣案物照片於桃警794卷第48頁。 9 分裝盤（含括片1個） 1 個  保管字號：本院110 年度保管檢字第253號2-1；扣押物品清單於本院卷第25頁；扣案物照片於桃警794卷第48頁。 10 奶茶粉（已開封） 1 包  保管字號：本院110 年度保管檢字第253號2-1；扣押物品清單於本院卷第25頁；扣案物照片於桃警794卷第48頁反面。 11 UGD牌果汁粉（已開封） 1 包  保管字號：本院110 年度保管檢字第253號2-1；扣押物品清單於本院卷第25頁；扣案物照片於桃警794卷第48頁反面。 12 哈密瓜粉 7 包  保管字號：本院110 年度保管檢字第253號2-1；扣押物品清單於本院卷第25頁；扣案物照片於桃警794卷第49頁。 13 哈密瓜粉 20包  保管字號：本院110 年度保管檢字第253號2-1；扣押物品清單於本院卷第25頁；扣案物照片於桃警794卷第49頁。 14 奶茶粉 9 包  保管字號：本院110 年度保管檢字第253號2-1；扣押物品清單於本院卷第25頁；扣案物照片於桃警794卷第49頁反面。 15 草莓粉 2 包  保管字號：本院110 年度保管檢字第253號2-1；扣押物品清單於本院卷第25頁；扣案物照片於桃警794卷第49頁反面。 16 UGD牌果汁粉 12包  保管字號：本院110 年度保管檢字第253號2-1；扣押物品清單於本院卷第27頁；扣案物照片於桃警794卷第50頁。